臺灣桃園地方法院刑事判決　　　　　　　96年度交易字第37號
公　訴　人　台灣桃園地方法院檢察署檢察官
被　　　告　丁○○
上列被告因過失傷害案件，經檢察官提起公訴（95年度偵字第
16053 號），本院判決如下：
    主  文
丁○○因過失傷害人，處有期徒刑月，減為有期徒刑壹月壹拾
伍日，如易科罰金，以銀元佰元折算壹日。
    事  實
一、丁○○於民國95年6 月19日上午，駕駛車牌號碼R6-2283 號
    自小客車，沿桃園縣平鎮市○○路由北往南方向行駛，於同
    日上午10時17分許，行經桃園縣平鎮市○○路與金陵路之有
    號誌交岔路口處，本應注意行經有號誌之交岔路口，其轉彎
    應遵守燈光號誌之指示，遇紅燈應停止於停止線後並依車道
    連貫暫停，而依當時天候晴，日間有自然光，柏油路面狀況
    為乾燥、無缺陷且無障礙物，視距良好，其並無不能注意之
    情事，竟疏未注意其行進方向之號誌為紅燈，而貿然闖紅燈
    左轉至金陵路，適有丙○○騎乘車牌號碼AOV-469 號重型機
    車，搭載其母甲○○自金陵路停等紅燈變換綠燈後，甫啟動
    由東往西方向行駛，見丁○○左轉至金陵路，遂向左行駛欲
    閃避丁○○所駕駛之自小客車，惟因閃避時之重心不穩，致
    丙○○騎乘之機車向右倒下，丙○○、甲○○人車倒地，丙○○受有上肢多處挫傷及膝挫傷等傷害，甲○○則受有踝挫
    傷之傷害。
二、案經丙○○、甲○○訴由桃園縣政府警察局平鎮分局報請臺
    灣桃園地方法院檢察署檢察官偵查起訴。
    理  由
壹、程序方面：
    本件認定事實所引用之本件卷內所有卷證資料（包含人證與
    文書證據、物證等證據），並無證據證明係公務員違背法定
    程式所取得，且被告於審判期日對本院提示之卷證陳明沒意
    見等語，且卷內之文書證據，亦無刑事訴訟法第159 條之4
    之顯有不可信之情況與不得作為證據之情形。另內政部警政
    署刑事警察局95年12月19日刑鑑字第0950169312號鑑定書，
    係桃園縣政府警察局平鎮分局囑託內政部警政署刑事警察局
    鑑定被告所駕駛之汽車新擦痕跡與告訴人丙○○所騎乘機車
    之新擦痕跡是否相符，核其本質，乃為被告以外之人於審判
    外之書面陳述，依刑事訴訟法第159 條第1 項之規定，不具
    證據能力，惟被告於本院審理時，同意將其作為證據使用，
    且該鑑定書，與檢察官主張之事實有關聯性，而內政部警政
    署刑事警察局作成前開鑑定書時亦無任何不適當之情況，依
    刑事訴訟法第159 條之5 第1 項規定，有證據能力。綜上，
    依刑事訴訟法第159 條至159 條之5 之規定，本件認定事實
    所引用之本件卷證所有證據（包含人證與文書證據、物證等
    證據），均有證據能力，合先敘明。
貳、實體方面：
一、訊據被告丁○○固坦承在95年6 月19日上午10時17分許，駕
    駛車號R6-2283 號自小客車沿桃園縣平鎮市○○路由北往南
    方向行駛，行經環南路與金陵路口時，欲左轉至金陵路時，
    告訴人丙○○騎乘車號AOV-469 號機車，搭載告訴人甲○○
    ，為閃避其車輛而自行摔倒等情不諱，惟矢口否認有何過失
    ，辯稱：伊並未與告訴人丙○○騎乘之機車發生碰撞，是告
    訴人丙○○剎車之後自己跌倒，與伊並無關係云云。經查：
    (一)證人即告訴人丙○○、甲○○於警詢、偵查及本院審理中
      均證稱：95年6 月17日上午10時17分許，由證人丙○○騎
      乘車號AOV-469 號機車，搭載證人甲○○，沿桃園縣平鎮
      市○○路往中壢方向行駛，行經金陵路與環南路口時，先
      在該路口停等紅燈，迨燈號轉為綠燈後，渠等先讓環南路
      口欲左轉至金陵路之三、四輛車子先行，因被告之車輛與
      前方車輛有一段距離，所以渠等認為被告會停下來，證人
      丙○○遂開車前進，發現被告並未停止，證人丙○○嚇一
      跳，遂向左閃避，惟閃避不及，被告車輛之右前保險桿處
      碰撞渠等機車之右後側，渠等遂向右倒下而受有傷害，被
      告見狀則倒車約3 公尺等語（見偵查卷第7 頁至第13頁、
      第60頁至第61頁、第67頁、本院96年7 月3 日審判筆錄第
      4 頁至第12頁）。被告則矢口否認有碰撞至告訴人丙○○
      騎乘之機車及案發後倒退3 公尺等情。再查：
      1.本案車禍發生後，告訴人丙○○騎乘之AOV-469 號機車
        及被告駕駛之R6-2283 號自小客車，至桃園縣政府平鎮
        分局北勢派出所進行勘驗，發現告訴人丙○○所騎乘機
        車右邊乘客腳踏板上方有新擦痕跡，而被告所駕駛汽車
        之右前保險桿（即右側車燈下方）處有新擦痕跡，遂將
        2 者新擦痕跡採集油漆碎片，送至內政部警政署刑事警
        察局進行鑑定等情，業經證人即承辦員警曾江林於本院
        審理中證述明確，並有照片2 紙附卷可稽（見偵查卷第
        35頁下方照片、第36頁下方照片）；經內政部警政署刑
        事警察局鑑定結果，認告訴人丙○○所騎乘機車新擦痕
        跡採集之紅色油漆碎片，核與被告駕駛汽車之紅色油漆
        不相似，此有內政部警政署刑事警察局95年12月19日刑
        鑑字第0950169312號鑑定書1 份附卷為憑（見本院卷）
        。再依物理慣性原理，倘證人即告訴人丙○○、甲○○
        所證稱：被告所駕駛之車輛係撞擊至渠等機車之右後側
        係屬實在，復再審酌渠等指稱機車新擦痕跡係在右側乘
        客腳踏板之上方，此處係處機車之中段部位，則告訴人
        丙○○、甲○○應係向左倒地，而非向右倒地。揆諸上
        開說明，應認被告駕駛之汽車與告訴人丙○○所騎乘之
        機車，應無發生碰撞。
      2.被告辯稱：告訴人丙○○、甲○○等人倒地後，伊即停
        止不動，並未後退云云，並舉證人即同坐一車之證人乙○○為證。惟查，桃園縣平鎮市○○路與金陵路口處，
        設有網狀之禁止停止區，被告車輛停放位置係在桃園縣
        平鎮市○○路內側車道，車尾已過橫越環南路之斑馬線
        ，車頭尚未進入網狀禁止停止區○○○道路交通事故現
        場圖1 紙、現場照片4 幀為據（見偵查卷第21頁、第29
        頁、第30頁下方照片、第31頁上方照片）。而證人曾江
        林於本院審理中證述，依告訴人丙○○騎乘機車沿金陵
        路往中壢方向行駛至上開路口時，一定會經過網狀區域
        ，因為該網狀區○○○○○路之外側車道等語（見本院
        96年7 月3 日審判筆錄第20頁），而依告訴人丙○○、
        甲○○係向左閃躲後往右倒地，應認告訴人丙○○、甲○○確因向左閃避被告之車輛之車頭，而迴繞被告車頭
        時，因重力之故向右倒地，倘被告於本案發生後，並未
        移動其所駕駛之車輛，則被告車輛並未侵入至告訴人丙○○所騎乘機車之車道，告訴人丙○○並無需向左閃躲
        被告之車輛，而致己身及其母受有重心不穩倒地之危險
        ，是應認證人即告訴人丙○○、甲○○證稱：被告於事
        故發生後，向後倒退3 公尺一情，應屬實在。
    (二)被告辯稱：本案係告訴人丙○○闖越紅燈致生本件事故云
      云，惟依證人即告訴人丙○○警詢中證稱：當時伊車道甫
      由紅燈轉為綠燈，旁邊的機車已有部分車輛起步，伊先讓
      其他環南路左轉至金陵路之車輛先行，而被告之車輛車速
      亦很緩慢等語（見偵查卷第8 頁），此與被告自承：當時
      伊車速很緩慢等語相符，矧以一般左轉燈號之秒數均屬短
      暫等情觀之，倘被告係依燈號指示正常左轉者，其車速應
      非緩慢，而騎乘機車之告訴人丙○○應無時間及機會得以
      左轉迴繞被告車頭後向右倒地，應認告訴人丙○○係依其
      車道燈號指示前進，而被告係闖紅燈欲左轉至金陵路之事
      實，應堪認定。
    (三)按汽車行駛至交岔路口，其行進、轉彎，應遵守燈光號誌
      或交通指揮人員之指揮，遇有交通指揮人員指揮與燈光號
      誌並用時，以交通指揮人員之指揮為準，行至有號誌之交
      岔路口，遇紅燈應依車道連貫暫停，不得逕行插入車道間
      ，致交通擁塞，妨礙其他車輛通行，道路交通安全規則第
      102 條第1 項第1 款、第3 款分別定有明文。被告駕駛自
      小客車行至上開有號誌之交岔路口前時，已知其所行進方
      向之號誌為紅燈，其自應遵照號誌指示，在路口前停等紅
      燈，待號誌變換為綠燈後，始得行進，被告領有適當之駕
      駛執照，對上開規定應知之甚詳，復依卷附之道路交通事
      故調查報告表所載，當時天候晴，日間有自然光，路面狀
      況為乾燥、無缺陷且無障礙物，並無不能注意之情事，被
      告駕車行經該處，竟未遵守號誌指示，貿然闖紅燈左轉，
      以致於告訴人丙○○騎乘機車搭載告訴人甲○○，亦駛至
      上述交岔路口處時，一時閃避不及而重心不穩倒地而致丙○○受有上肢多處挫傷及膝挫傷等傷害，甲○○則受有踝
      挫傷之傷害此有天晟醫院診斷證明書2 紙附卷可稽（見偵
      查卷第19頁、第20頁），被告自有應注意能注意而不注意
      之過失，是告訴人2 人因本件車禍受傷，與被告之過失行
      為間自有相當因果關係存在，被告否認其有過失，顯屬卸
      責之詞，不足為採。
    (四)末查，被告於本案車禍發生後，即留置在其駕駛之自小客
      車之駕駛座上而未下車，直至承辦員警經報案前來處理時
      ，即知悉被告係駕駛人而要求被告下車等情，業據被告供
      承在卷，且經證人乙○○、丙○○證述在卷，是本件被告
      尚無符自首之規定要件，附此敘明。
    (五)綜上，本件被告事證明確，其犯行堪以認定，應依法論科
      。
二、刑法及刑法施行法部分條文業經於94年2 月2 日修正公布，
    並均於95年7 月1 日施行。按行為後法律有變更者，適用行
    為時之法律，但行為後之法律有利於行為人者，適用最有利
    於行為人之法律，現行刑法第2 條第1 項定有明文。修正後
    刑法第2 條第1 項之規定，係規範行為後法律變更所生新舊
    法律比較適用之準據法，於修正後刑法施行後，應適用修正
    後刑法第2 條第1 項規定之從舊從輕之原則為比較；修正後
    刑法第2 條第2 項，則為同條第1 項之特別規定，於修正後
    刑法施行後，關於非拘束人身自由之保安處分，應依修正後
    刑法第2 條第2 項之規定，適用裁判時之法律。又修正後刑
    法第35條，乃刑之重輕之法定次序與標準，應適用裁判時之
    修正後刑法第35條之規定。修正後刑法第2 條第1 項係採從
    舊從輕原則，適用最有利於行為人之法律。既曰法律，自較
    刑之範圍為廣；除法律有特別規定者（如修正後刑法第2 條
    第2 項非拘束人身自由之保安處分適用裁判時法，修正後刑
    法施行法第9 條之3 規定之情形），應依其規定；或事關執
    行之緩刑之宣告，或犯罪在刑法修正施行前，自首在刑法施
    行後之自首部分，或程序之規定（程序從新，如刑法第40條
    沒收宣告之程序規定），應適用裁判時之修正後刑法之規定
    外；依修正後刑法第2 條第1 項比較時，應就罪刑有關之共
    犯、未遂犯、連續犯、牽連犯、結合犯，以及累犯加重，自
    首減輕暨其他法定加減原因（如身分加減）與加減例等一切
    情形，綜其全部之結果而為比較後，整個之適用，不能割裂
    而分別適用有利益之條文。關於易科罰金之折算標準、易服
    勞役之折算標準及期限、罰金與死刑是否併予執行、多數有
    期徒刑定應執行之刑時之最高刑期之限制等之修正，事涉行
    為人易刑折算標準金額之多寡與期限之長短及定執行刑時能
    否就罰金刑併予執行或有期徒刑定應執行之刑時最高度之限
    制，亦均屬依修正後刑法第2 條第1 項所應比較適用法律之
    範圍。拘束人身自由之保安處分，並非屬修正後刑法第2 條
    第2 項規定應適用裁判時法之範圍，除有特別規定者外，亦
    屬應依修正後刑法第2 條第1 項比較適用之法律；從刑附屬
    於主刑，除法律有特別規定者外，依主刑所適用之法律（以
    上參考最高法院95年5 月23日刑事庭第8 次會議決議及最高
    法院24年上字第4634號、24年上字第5292號、27年上字第26
    15號判例）。經查，被告行為後，關於刑法第284 條第1 項
    前段之過失傷害罪之法定罰金刑部分，由原定貨幣單位銀元
    500 元以下罰金，（依罰金罰鍰提高標準條例第1 條前段，
    提高10倍，即銀元5000元，折算為新台幣15000 元以下罰金
    ），經依修正後刑法施行法第1 條之1 第1 項、第2 項但書
    規定，修正貨幣單位為新台幣，並就所定數額提高為30倍，
    亦即修正為新台幣15 000元以下罰金；而法定罰金刑最低度
    部分，由修正前刑法第33條第5 款規定為銀元1 元（折算為
    新台幣3 元）以上，修正後刑法第33條第5 款則修正為新台
    幣1000元以上，以百元計算；而就易科罰金之折算標準部分
    ，由修正前刑法第41條第1 項前段規定（得以銀元1 元以上
    3 元以下折算1 日），並依修正前罰金罰緩提高標準條例第
    2 條規定提高100 倍為銀元100 元以上300 元以下（即新台
    幣30 0元以上900 元以下）折算1 日，修正後刑法第41條第
    1 項前段則修正為得以新台幣1000元、2000元或3000元折算
    1 日（裁判時罰金罰鍰提高標準條例第2 條並已刪除）；比
    較行為時法與裁判時法，關於罰金刑最高度部分，行為時法
    與裁判時法輕重相同，行為時法並無不利於被告情形，而就
    罰金刑最低度部分，行為時法較有利於被告；而就易科罰金
    之折算標準部分，亦以行為時法有利於被告。
三、核被告所為，係犯刑法第284 條第1 項前段之過失傷害罪。
    被告以一過失行為致告訴人丙○○、甲○○受有傷害，為想
    像競合犯，應從一重處斷。爰審酌被告駕駛汽車，無視燈號
    指示，罔顧其他用路人之行車安全，為貪圖己便，任意左轉
    ，致告訴人2 人受有前揭所示之傷害，犯後更倒退車輛，掩
    飾並否認犯行，態度惡劣，並不願與告訴人洽談和解，並審
    酌被告之素行、智識程度等一切情狀，量處如主文所示之刑
    。再按，中華民國九十六年罪犯減刑條例業於96年6 月15日
    立法三讀通過，並於96年7 月16日施行，查本件被告上開犯
    係在96年4 月24日前，且非屬中華民國九十六年罪犯減刑條
    例第3 條第1 項所列各款所規範之罪，自得予以減刑，爰依
    中華民國九十六年罪犯減刑條例第2 條第1 項第3 款規定，
    減其刑期二分之一，並依同條例第9 條、修正前之刑法第41
    條第1 項前段規定，諭知易科罰金之折算標準，以資懲儆。
據上論斷，應依刑事訴訟法第299 條第1 項前段、刑法第2 條第
1 項、第55條、95年7 月1 日修正施行前之刑法第284 條第1 項
前段、第41條第1 項前段，罰金罰鍰提高標準條例第1 條前段、
修正前之罰金罰鍰提高標準條例第2 條，中華民國九十六年罪犯
減刑條例第2 條第1 項第3 款、第7 條、第9 條，判決如主文。
本案經檢察官鍾雅蘭到庭執行職務
中　　華　　民　　國　　96　　年　　7 　　月　　17　　日
　　　　　　　　　刑事第四庭  審判長法　官　黃斯偉
                                    法  官  蘇昭蓉
                                    法  官  陳心婷
上正本證明與原本無異。
如不服本判決，應於判決送達後10日內向本院提出上訴狀（應附
繕本），上訴於臺灣高等法院。
                                    書記官  陳青瑜
中　　華　　民　　國　　96　　年　　7 　　月　　19　　日
附錄本件論罪科刑法條全文：
中華民國刑法第284條
（過失傷害罪）
因過失傷害人者，處6 月以下有期徒刑、拘役或5 百元以下罰金
，致重傷者，處1 年以下有期徒刑、拘役或5 百元以下罰金。
從事業務之人，因業務上之過失傷害人者，處1 年以下有期徒刑
、拘役或1 千元以下罰金，致重傷者，處 3 年以下有期徒刑、
 拘役或 2 千元以下罰
金。
